臺灣臺中地方法院民事判決 
                                 110年度豐簡字第817號
原      告  兆豐產物保險股份有限公司

法定代理人  梁正德  
訴訟代理人  林嘉鴻  
被      告  洪敏原  

上列當事人間請求損害賠償事件，本院於民國111年1月26日言詞
辯論終結，判決如下：
    主      文
被告應給付原告新臺幣（下同）32萬9,600元，及自民國110年10
月29日起至清償日止，按週年利率百分之5計算之利息。
訴訟費用由被告負擔。
本判決原告勝訴部分，得假執行。但被告如以32萬9,600元為原
告預供擔保後，得免為假執行。
    事實及理由
一、原告主張：被告於民國109年8月13日8時13分許，駕駛車號0
    000-00號車輛（1車），行經臺中市○○區○○路○段000號前，
    因未注意車前狀況，追撞原告所承保被保險人林佳緻所駕駛
    車號000-0000號車輛（2車，下稱系爭車輛）後方，系爭車
    輛遭撞後再往前撞擊前方之車號000-0000號車輛（3車），3
    車被撞後再行碰撞前方之車號0000-00（4車）。依權威車訊
    雜誌，與系爭車輛相同車型、年份之中古車價格之行情指南
    ，系爭車輛當時市價約38萬元，系爭車輛前後方因本件車禍
    受損，經送中部汽車股份有限公司潭子服務廠（下稱譚子服
    務廠），在還未拆裝情況下看到的損害，已需修理費新臺幣
    （下同）41萬2,247元，若拆裝後估算，金額只會更高，並
    無修復的實益。而依系爭車輛之受損狀況，因車樑受損嚴重
    ，縱使修復後，也會有行車安全上的疑慮，無法回復到如車
    禍前一樣的安全性，亦無修復的價值。原告已依保險契約全
    損金額理賠被保險人37萬2,600元，扣除系爭車輛之殘值（
    即原告標售系爭車輛殘品所得）43,000元，爰依保險代位及
    侵權行為（含民法第215條）之法律關係，請求被告賠付32
    萬9,600元等語，並聲明：被告應給付原告32萬9,600元，及
    自起訴狀繕本送達被告翌日起至清償日止，按週年利率百分
    之5計算之利息。
二、被告則以：系爭車輛既有送修估價，應該實際維修，不能用
    報廢的方式處理。依法折舊後，系爭車輛之必要維修費用應
    為11萬7,384元等語，資為抗辯，並聲明：原告之訴駁回。
三、得心證之理由：
  ㈠按因故意或過失，不法侵害他人之權利者，負損害賠償責任
    ，民法第184條第1項前段定有明文。次按汽車行駛時，駕駛
    人應注意車前狀況及兩車並行之間隔，並隨時採取必要之安
    全措施。道路交通安全規則第94條第3項定有明文。經查：
　⒈原告主張被告於上開時、地，因未注意車前狀況，追撞系爭
    車輛後方，致系爭車輛再往前碰撞車號000-0000號車輛，造
    成系爭車輛受損乙情，業據原告提出被保險人駕駛執照、行
    車執照、道路交通事故初步分析研判表、現場圖、車損照片
    、車險理賠計算書、汽車險重大賠案工料理算明細表、潭子
    服務廠估價單、進場照片、賠款滿意書、報廢車買賣契約書
    為證（見本院卷第25頁、第31至45頁、第51頁、第55至91頁
    ），並經本院依職權向臺中市政府警察局調閱本件道路交通
    事故調查報告表㈠、㈡、A3類道路交通事故調查紀錄表、補充
    資料表核閱屬實（見本院卷第111至113頁、第121至131頁）
    。參以本院勘驗被告所駕駛7880-MH號車輛之行車紀錄器，
    可知：「一、被告車輛與原告保戶車輛為同一車道。二、原
    告保戶車輛為前車，前車煞停，後方顯示煞車燈時，被告車
    輛未能注意車前狀況，未能採取必要的安全措施（煞停或變
    換車道），而從後方撞到原告保戶車輛，致原告保戶車輛後
    方受損後，因遭被告撞擊，造成原告保戶車輛車頭又與原告
    保戶車輛前方的車輛撞擊，致原告保戶車輛前後均受損。」
    等情（見本院卷第228頁），佐以被告於警詢時陳稱：我當
    時沿崇德路（往南）外快車道行駛，行至崇德路五段149號
    前，我前方車輛煞車，我反應不及。...我有採煞車，仍來
    不及去撞到前車等語（見本院卷第173頁），足認被告確有
    未注意車前狀況及即時採取必要安全措施之疏失。
  2.又系爭車輛之受損，既係來自於被告駕駛車輛之碰撞所造成
    ，與被告之過失駕駛行為自具相當因果關係。從而，原告主
    張被告應負侵權行為損害賠償責任，應屬有據。
  ㈡按被保險人因保險人應負保險責任之損失發生，而對於第三
    人有損失賠償請求權者，保險人得於給付賠償金額後，代位
    行使被保險人對於第三人之請求權，但其所請求之數額，以
    不逾賠償金額為限，保險法第53條第1項定有明文。按被毀
    損時，被害人除得依民法第196條請求賠償外，並不排除民
    法第213條至第215條之適用（最高法院77年度第9次民事庭
    會議可資參照）。又民法第215條所謂回復顯有重大困難者
    ，係回復原狀需時過長、需費過鉅或難得預期之結果之情形
    （最高法院84年度台上字第1242號判決意旨參照）。是否有
    回復原狀之可能情形，應依誠信原則，視具體情況而客觀判
    斷之（最高法院87年度台上字第2357號判決意旨參照）。按
    損害賠償之目的在於填補所生之損害，其應回復者，並非「
    原有狀態」，而係損害事故發生前之「應有狀態」（最高法
    院101年度台上字第88號民事判決可資參照）。因此，將他
    人車輛撞毀，已至不能修復者，應賠償他人因此所受損害，
    即車輛之相當價額（孫森焱著，民法債編總論上冊，第457
    頁，103年10月修訂版）。經查：
  ⒈系爭車輛於109年8月車禍發生當時，與系爭車輛相同車型、
    年份之中古車價格為38萬，有原告提出之權威車訊雜誌可佐
    （見本院卷第53頁）。而依潭子服務廠估算系爭車輛之修繕
    費用合計為41萬2,247元（見本院卷第71頁）。故原告初步
    判斷系爭車輛之維修費費用高於系爭車輛之價值，需費過鉅
    ，回復原狀顯有重大困難，選擇不予修復，似非全然無據。
　⒉被告抗辯：原告決定是否維修前，並未通知被告表示意見，
    亦未讓被告有機會取得車體殘體等語（見本院卷第228頁）
    ，然而：
　⑴原告決定是否維修前有無通知被告表示意見，並非原告代位
    請求被保險人損害賠償請求權之前提要件，不影響原告本件
    得請求之賠償金額。
　⑵另按關於物或權利之喪失或損害，負賠償責任之人，得向損
    害賠償請求權人，請求讓與基於其物之所有權或基於其權利
    對於第三人之請求權，民法第218條之1第1項固定有明文。
    然賠償義務人之讓與請求權，與其所負賠償義務有對價關係
    ，依民法第218條之1第2項規定準用第264條之規定，損害賠
    償請求權人在未獲得全部賠償以前，得主張同時履行抗辯，
    拒絕將讓與請求權之標的，讓與賠償義務人。賠償義務人於
    賠償全部損害後，方得行使讓與請求權，請求讓與其物之所
    有權（見孫森焱著，民法債編總論上冊，第454頁、第456頁
    、第457頁，103年10月修訂版）。經查：
　①被告於車禍後，未及時向請求權人表示願如何賠償，並於賠
    償全部損害後請求其讓與系爭車輛之所有權，以失先機。原
    告在被告未為任何賠償及請求讓與表示前，就系爭車輛估價
    修繕費發覺過鉅後，於109年11月26日予以報廢脫售，尚符
    一般保險業之商業習慣（臺灣高等法院臺南分院109年度上
    易字第51號民事判決類此見解）。
　②又民法第218 條之1之立法目的，係在避免賠償請求權人獲得
    雙重利益。因此，若賠償請求權人之求償金額已扣除受損物
    之剩餘價值，其已無獲雙重利益之虞。則賠償債務人即不能
    再請求賠償債權人讓與受損物（臺灣高等法院高雄分院97年
    度重上字第58號民事判決同此見解）。查原告本案請求已自
    行扣除系爭車輛殘體價值。學說有認為此為損害賠償請求權
    人本於車輛所有權而為主張，屬於所有權保障範圍（見孫森
    焱著，民法債編總論上冊，第457頁，103年10月修訂版）。
    而原告既係代位行使原車主之權利，自亦屬其得主張之權利
    。再者，本件亦無雙重得利之情況。從而，被告無從請求讓
    與系爭車輛殘體之所有權。
　⒊雖經本院委請臺中市中古汽車商業同業公會鑑定系爭車輛於1
    09年8月間之市場價值，正常車況下約49萬至51萬元，有該
    會110年12月15日中市中古汽車會字第125號函在卷可佐（見
    本院卷第217頁）。然查，依證人蘇仁宏於本院證稱：我是
    潭子廠的服務人員，我是板金專員。系爭車輛當初估算修復
    費用41萬2,247元，是還沒有實際將系爭車輛拆裝下來，就
    外表已看到的損害就有41萬多元。如果拆下來看的話，裡面
    至少還要7、8萬元跑不掉。修起來可能要兩個多月。而依照
    現場照片及進場照片來看，系爭車輛後面的車樑及後面底板
    受損嚴重，前面的車樑亦受損嚴重（證人將車樑受損部位以
    綠色螢光筆圈起來），這個修理好，有安全疑慮，沒有辦法
    回復如車禍前一樣的安全性等語（見本院卷第227至228頁）
    ，並有系爭車輛車樑受損照片可佐（見本院卷第73頁、第79
    頁、第87頁）。因此，系爭車輛縱使實際拆裝修復，加上系
    爭車輛內部損害，實際修復金額可能與系爭車輛鑑定之價格
    （49萬至51萬）相當，但修復後尚影響系爭車輛之結構及行
    車之安全，可認難得預期之結果（即回復系爭車輛之應有狀
    態、行車安全性）。
　⒋基上，系爭車輛應已達回復顯有重大困難，無修復之價值及
    實益。從而，原告主張系爭車輛車禍發生前之價值為37萬2,
    600元，扣除系爭車輛車禍發生後之殘值43,000元，業據原
    告提出車險理賠計算書、報廢車買賣契約書為證（見本院卷
    第51頁、第91頁），應認原告得代位被保險人請求賠償系爭
    車輛因本件車禍受損之損害金額為32萬9,600元（計算式：3
    72,600-43,000＝329,600）。　
　㈢本件為侵權行為之債，為給付無確定期限債務。從而，原告
    本於保險代位、侵權行為之法律關係，請求被告給付自起訴
    狀繕本送達被告翌日（即110年10月29日，見本院卷第135頁
    ）起至清償日止，按週年利率百分之5 計算之利息，合於規
    定（民法第229條第2項、第233條第1項前段、第203 條），
    應予准許。
四、綜上所述，原告依據保險法第53條、民法第184條第1項前段
    、第196條、第215條之規定（見本院卷第228頁），請求被
    告給付其32萬9,600元，及自110年10月29日起至清償日止，
    按週年利率百分之5 計算之利息，為有理由，應予准許。
五、本判決係適用簡易程序所為被告敗訴之判決，依民事訴訟法
    第389條第1項第3 款規定，應依職權宣告假執行。另為衡平
    被告之利益，爰依同法第392條第2項規定，依職權宣告被告
    為原告預供擔保，得免為假執行。
六、訴訟費用負擔之依據：民事訴訟法第78條。
中　　華　　民　　國　　111 　年　　2 　　月　　25　　日
                      臺灣臺中地方法院豐原簡易庭
                                  法　官　高士傑
以上正本係照原本作成。
如不服本判決，應於送達後20日內，向本院提出上訴狀並表明上
訴理由，如於本判決宣示後送達前提起上訴者，應於判決送達後
20日內補提上訴理由書（須附繕本）。如委任律師提起上訴者，
應一併繳納上訴審裁判費。
中　　華　　民　　國　　111 　年　　2 　　月　　25　　日
                                  書記官　蔡伸蔚